臺灣桃園地方法院民事判決
原　　　告　丙○○
訴訟代理人　乙○○
被　　　告　甲○○
　　　　　　丁○○
上列當事人間確認優先購買權事件，本院於民國94年10月6 日言
詞辯論終結，判決如下：
    主  文
原告之訴駁回。
訴訟費用由原告負擔。
    事實及理由
一、原告起訴主張：
  (一)緣本院92年度執字第26442 號強制執行事件，將被告丁○○
    所有之坐落桃園縣龜山鄉○○段第565 地號土地應有部分12
    分之1 予以查封拍賣，被告甲○○於民國94年2 月17日以新
    臺幣（下同）3,560,099 元得標，然查封當時原告為系爭土
    地之共有人，原告並自89年10月20日起開始承租全部系爭土
    地供作停放進口汽車之用且設置圍牆，嗣因沒有進口汽車，
    始於92年間轉租給阮國賜當停車場，該系爭土地雖由阮國賜
    占有，但實際承租人仍為原告。又原告已於94年2 月18日、
    94年3 月25日、94年3 月28日依土地法第34條之1 第4 項、
    同法第104 條第1 項、第107 條第1 項、第2 項之規定，聲
    明願以同一條件價格優先承買系爭土地，惟執行法院就原告
    之聲請，並未通知原告准予購買或駁回聲請，且因執行法院
    未依規定通知原告，致原告喪失優先承買之權利，爰依強制
    執行法第15條之規定提起第三人異議之訴。
  (二)並聲明：確認原告就坐落桃園縣龜山鄉○○段第565 地號被
    告丁○○應有部分12分之1 之持分有優先購買權存在。
二、被告甲○○抗辯：
  (一)系爭第565 地號土地經本院92年度執字第26442 號強制執行
    案件於94年2 月17日進行第一次拍賣，由伊以3,560,099 元
    得標，本院已於94年4 月9 日發給不動產權利移轉證書，故
    伊已取得系爭第565 地號土地之所有權。而系爭第565 地號
    土地於進行上開第一次拍賣時，原告並非系爭土地之共有人
    ，且斯時土地承租人係訴外人阮國賜，原告既非土地共有人
    ，亦非土地承租人，依法並無優先購買權。況依土地法第10
    4 條之規定，承租人需建築房屋才有優先承買權等語，資為
    抗辯。
  (二)並聲明：請求駁回原告之訴。
三、被告丁○○抗辯：系爭土地的確租給原告，當時有向執行法
    院陳報承租人係原告等語。並聲明：請求駁回原告之訴。
四、本院判斷：
  　按共有人出賣其應有部分時，他共有人得以同一價格共同或
    單獨優先承購；又基地出賣時，地上權人、典權人或承租人
    有依同樣條件優先購買之權；出賣人未通知優先購買權人而
    與第三人訂立買賣契約者，其契約不得對抗優先購買權人；
    出租人出賣或出典耕地時，承租人有依同樣條件優先承買或
    承典之權，土地法第34條之1 第4 項、第104 條、第107 條
    第1項 固分別定有明文。惟查：
  (一)原告於92年間原雖為系爭土地之共有人，惟嗣於系爭土地拍
    定時（94年2 月17日），其已非系爭土地之共有人乙節，有
    系爭土地之土地登記謄本附於本院92年度執字第26442 號卷
    可憑，則原告斯時既非共有人，其主張依土地法第34條之1
    第4 項之規定就系爭土地有優先承買權云云，即屬無據。
  (二)按土地法第104 條係規定租用基地「建築房屋」之承租人，
    於出租人之基地出賣時，有優先承買權，旨在使基地與基地
    上之房屋合歸一人所有，以盡經濟上之效用，並杜紛爭，如
    基地承租人於基地上根本未為房屋之建築者，當無該條規定
    之適用（最高法院65年台上字第530 號判例參照）。本件原
    告自承僅係租用系爭土地作「停車場」，並未在其上建築房
    屋之事實，揆諸前開說明，自無土地法第104 條之適用，故
    原告據此主張其有優先承買權云云，亦屬無據。
  (三)土地法第107 條第1 項之規定，限於「耕地」始有適用，此
    觀諸該條文之規定自明。本件系爭土地依前述土地登記謄本
    之記載：地目為「雜」，使用分區、使用地類別均為「空白
    」，顯非屬「耕地」，故本件土地亦與土地法第107 條第1
    項之規範客體要件不符，原告以之主張其有優先承買權云云
    ，亦屬無理由。
五、從而，原告本於土地法第34條之1第4項、第104條第1項、第
    107 條第1 項之規定，主張其就系爭土地有優先承買權，為
    無理由，應予駁回。
六、本案事證已臻明確，兩造其餘攻擊防禦方法及未經援用之証
    據，經審酌後認與判決結果無涉，爰不逐一論述，附此敘明
    。
結論，本件原告之訴為無理由，依民事訴訟法第78條，判決如主
文。
中　　華　　民　　國　　94　　年　　10　　月　　20　　日
                         民事第一庭  法　官　林曉芳
以上正本係照原本作成
如對本判決上訴，須於判決送達後20日內向本院提出上訴狀
中　　華　　民　　國　　94　　年　　10　　月　　20　　日
                                     書記官　葉菽芬
